臺灣高等法院刑事裁定
109年度抗字第901號
抗  告  人
即  受刑人  黃建益


                    （現於法務部○○○○○○○○○○○執行中）
上列抗告人即受刑人因聲請定其應執行刑案件，不服臺灣新北地
方法院中華民國109年5月18日裁定（109年度聲字第1780號），
提起抗告，本院裁定如下：
    主  文
抗告駁回。                                              
    理  由
一、原裁定意旨略以：抗告人即受刑人（下稱抗告人）黃建益因
    如原裁定附表所示之罪，經法院先後判處如原裁定附表所示
    之刑，均經分別確定在案，其中受刑人所犯如原裁定附表編
    號4至5所示罪刑，經臺灣新北地方法院定其應執行刑為有期
    徒刑7月確定；編號6至9所示罪刑，經臺灣新北地方法院定
    其應執行刑為有期徒刑7月確定；編號10至18所示罪刑，經
    臺灣新北地方法院定其應執行刑為有期徒刑1年6月（嗣經本
    院以108年度上易字第642號判決駁回上訴確定，應予補充）
    ；編號19至32所示罪刑，經臺灣新北地方法院定其應執行刑
    為有期徒刑1年7月確定，此有本院被告前案紀錄表及前揭判
    決書各1份在卷足憑。是就原裁定附表所示之罪定應執行刑
    ，自不得踰越刑法第51條第5款所定法律之外部界限，即不
    得重於附表所示33罪宣告刑之總和；亦應受內部界限之拘束
    ，即不得重於上開所定執行刑加計附表編號1、2、3、33之
    刑期總和。又受刑人所犯如附表所示之罪，有刑法第50條第
    1項但書第1款所指得易科罰金之罪與不得易科罰金之罪不得
    併合處罰情事，惟受刑人就附表所示數罪，已具狀請求檢察
    官聲請合併定其應執行之刑，此有受刑人之定刑聲請切結書
    附卷足稽，是聲請人所提本件聲請，經核與法律規定相符，
    應予准許，爰依刑事訴訟法第477條第1項，刑法第50條第2
    項、第53條、第51條第5款，定其應執行之刑為有期徒刑6年
    6月等語。
二、抗告意旨略以：
  ㈠基於罪刑相當原則，在多數犯罪定其應執行刑之情形，應有
    責任遞減原則之適用，而此處的責任遞減絕對不是如司法實
    務過往理解的操作方式，例如加一罪執行刑象徵性減1月，
    加二罪執行刑減2月，加三罪則執行刑減3月等模式，而是重
    在對犯罪人本身及所犯各罪的情狀綜合審酌，換言之，法院
    應考量行為人從其犯數罪間所反映的人格特性，並實現刑罰
    經濟的功能，尤其刑罰的兩大目的：應報與預防間的調和。
  ㈡次按刑法第51條第5款數罪併罰之規定，目的在於將各罪及其
    宣告刑合併斟酌，予以適度評價，而決定所犯數罪最終具體
    實現之刑罰，以符罪責相當之要求。依該款規定，分別宣告
    之各刑均為有期徒刑時，於各刑中之最長期以上，各刑合併
    之刑期以下，定其刑期，原無使受刑之宣告者，處於更不利
    之地位之意，司法院大法官於釋字第662號解釋協同意見書
    亦指出，當犯數罪而各有宣告刑時，究竟應該如何處罰被告
    ，刑法第50條數罪併罰之例，的確是授權法官權衡個案，綜
    合考量各罪不法程度與行為人的罪責，所定的執行刑既不應
    該評價不足，也不可以過度評價。應該與犯罪行為成等比，
    單純的算數相加是最簡單的反應，事實上，應報主義下的刑
    度確認，可能還不僅等加的1加1等於2，而是大於2。足見所
    謂的應報雖然滿足了人們報復的心理，但是就人們希冀建立
    的一個和平的社會生活而言，極可能是一個負數。因此學理
    大致上還是把刑罰的目的定位在預防的作用，至於所謂應報
    思想，頂多是用來說明罪罰相當的觀念。不過事實上，罪罰
    相當的觀念是比例原則下必然的結果，所以把罪罰相當的概
    念放在刑罰目的觀的層次上，顯然沒有意義，也沒有說出其
    真正的刑罰目的觀是什麼。就預防作用而言，刑罰的機制是
    透過刑罰向社會宣示規範的威信。其中刑法對於越嚴重的利
    益侵害，基本上會對應以越嚴苛的刑罰，因為如此，社會人
    才會感受到特定行為的嚴重性，例如強盜比竊盜嚴重、重傷
    害比普通傷害嚴重、傷害兩個人比傷害一個人嚴重等等。問
    題就在，用來表達其嚴重性的工具，亦即刑度，要如何形成
    ？絕對不會是應報主義下的方式，因為那對行為人而言是違
    反比例原則的，對外部社會而言，另有違刑罰經濟的功能。
  ㈢綜上所述，懇請本著至公至正、悲天憫人之心，給予抗告人
    一個從舊從輕最有利之裁定，讓抗告人早日返鄉，盡為人子
    女應盡之孝道等語。
三、按判決確定前犯數罪者，併合處罰之；數罪併罰，有二裁判
    以上，宣告多數有期徒刑者，於各刑中之最長期以上，各刑
    合併之刑期以下，定其應執行之刑期，但不得逾三十年，刑
    法第50條第1項前段、第53條、第51條第5款分別定有明文。
    次按定應執行刑之宣告，乃對犯罪行為人人格及所犯各罪間
    的整體關係之總檢視，除應考量行為人所犯數罪反應出之人
    格特性，並應權衡行為人之責任與整體刑法目的及相關刑事
    政策，且應審酌回復社會規範秩序之要求，在量刑權之法律
    拘束性原則下，依刑法第51條第5款之規定，採限制加重原
    則，以宣告各刑中之最長期為下限，各刑合併之刑期為上限
    ，但最長不得逾30年，資為自由裁量權之外部界限，並應受
    法秩序理念規範之比例原則、平等原則、責罰相當原則、重
    複評價禁止原則等自由裁量權之內部抽象價值要求界限之支
    配，使輕重得宜，罰當其責，俾符合法律授與裁量權之目的
    ，以區別數罪併罰與單純數罪之不同，兼顧刑罰衡平原則。
    法院在定應執行之刑時，祇須在不逸脫上開範圍內為衡酌，
    而無全然喪失權衡意義或其裁量行使顯然有違比例原則之裁
    量權濫用之例外情形，並不悖於定應執行刑之恤刑目的者，
    即無違裁量權之內部性界限（最高法院106年度台上字第113
    0號判決要旨參照）。
四、經查，抗告人所犯如原裁定附表所示，共33罪，宣告刑合計
    為有期徒刑11年7月，原審乃於各該宣告刑之最長期（有期
    徒刑1年4月）以上，各刑合併之刑期（有期徒刑11年7月）
    以下，定其應執行刑為有期徒刑6年6月，經核並未逾越刑法
    第51條第5款所定之法律外部性界限，亦未較先前曾定應執
    行刑之加計結果（指原裁定附表編號4至5、6至9、10至18、
    19至32分別曾經定應執行有期徒刑7月、7月、1年6月、1年7
    月，加計編號1、2、3、33之罪分別處有期徒刑5月、4月、1
    年4月、9月，合計為有期徒刑7年1月）更為不利。且就該定
    執行刑裁量權之行使，從形式上觀察，並無違反法律之目的
    及法律秩序之理念所在，並已審酌行為人所犯各罪間之整體
    關係，所定之應執行刑，核無違反內部性界限之情形。
五、刑法修正將連續犯、常業犯規定悉予刪除，考其立法目的，
    係基於刑罰公平原則考量，杜絕僥倖犯罪心理，並避免鼓勵
    犯罪之誤解，乃改採一行為一罪一罰。是定其刑期時，除仍
    應就各別刑罰規範之目的、輕重罪間體系之平衡、整體犯罪
    非難評價、各行為彼此間之偶發性、與被告前科之關聯性、
    各行為所侵害法益之專屬性或同一性、數罪對法益侵害之加
    重效應、罪數所反映之被告人格特性與犯罪傾向等，為綜合
    判斷外，尤須參酌上開實現刑罰公平性，以杜絕僥倖、減少
    犯罪之立法意旨，為妥適之裁量。查抗告人所犯如原裁定附
    表所示各罪，其中編號1、7、10至30、33所示之罪為竊盜或
    加重竊盜罪，編號8、9為詐欺案件，顯見其不思以正當方式
    獲取財物，竟圖不勞而獲，一再恣意侵害他人財產權，欠缺
    對他人財產權之尊重，危害社會治安，法治觀念偏差。另編
    號4、5為施用第一、二級毒品罪，編號31、32為偽造文書罪
    ，其餘為過失傷害罪、肇事逃逸罪，與前開竊盜或詐欺罪之
    罪質不同，犯罪型態迥異，彼此間具有一定獨立程度，保護
    法益亦有不同。再兼衡抗告人所犯上開各罪所反映的人格特
    性、於併合處罰時其責任非難重複之程度、實現刑罰經濟的
    功能，暨數罪對法益侵害之加重效應等總體情狀綜合判斷，
    核原裁定在內、外部界限之間，就抗告人所犯上開33罪定應
    執行有期徒刑6年6月，難謂有何違反比例、平等原則、罪刑
    相當原則及責任遞減原則，或認與社會法律情感相違之情，
    對受刑人並無過重。至於抗告人提出之重大傷病免自行部分
    負擔證明卡影本、身心障礙證明影本等資料，乃屬事實審法
    院判決量刑審酌之事項，尚非判決確定後定應執行刑法院所
    應調查審酌之事項，而抗告人其餘所述，亦未就原裁定所定
    之應執行刑具體指摘有何不當，僅泛指有違刑罰經濟功能、
    請給予最有利之裁定云云，核其抗告為無理由，應予駁回。
據上論斷，應依刑事訴訟法第412條，裁定如主文。
中　　華　　民　　國　　109 　年　　7 　　月　　7 　　日
                  刑事第七庭  審判長法　官  孫惠琳
                                    法　官  連雅婷
                                    法　官  戴嘉清
以上正本證明與原本無異。
如不服本裁定，應於收受送達後五日內向本院提出抗告狀。
                                    書記官  高建華
中　　華　　民　　國　　109 　年　　7 　　月　　7 　　日